【裁判字號】    89,易,3158
【裁判日期】    891016
【裁判案由】    違反就業服務法
【裁判全文】
臺灣高雄地方法院刑事判決                        八十九年度易字第三一五八號
    公訴人  臺灣高雄地方法院檢察署檢察官
    被  告  乙○○
右列被告因違反就業服務法案件，經檢察官提起公訴（八十九年度偵字第五七０四號
、八十九年度偵字第五五七二號），本院判決如左：
    主  文
乙○○無罪。
    理  由
一、公訴意旨略以：被告乙○○係設於高雄市鹽埕區○○○路六十六號ＣＥＢＵ  Ｃ
    ＩＴＹ  ＰＵＢ（一樓為ＰＵＢ，二樓為販賣雜貨物品）之負責人，竟先自民國
    八十八年十二月二十四日起，至八十九年二月十七日止，以陪客喝酒或果汁乙杯
    可得新臺幣（下同）二百元至四百元之代價，聘僱未經許可之菲律賓籍女性ＬＩ
    Ｎ  ＡＲＬＥＮＥＳ（一九七二年一月二十一日生）在該ＰＵＢ陪客喝酒，另自
    八十九年一月十日起，至同年二月十七日止，以每月一萬五千元之薪資，聘僱未
    經許可之菲律賓籍女性ＳＵＳＡＮ  ＨＳＩＥＮ（一九七八年三月一日生）在該
    ＰＵＢ二樓雜貨部擔任店員販售雜貨予客人。嗣經警先於八十九年二月十七日晚
    間六時許，後於同年月日晚間八時許，在上述ＣＥＢＵ  ＣＩＴＹ  ＰＵＢ前查
    獲ＬＩＮ  ＡＲＬＥＮＥＳ與ＳＵＳＡＮ  ＨＳＩＥＮ二人，因認被告涉有就業
    服務法第五十三條第一款之罪嫌，應依同法第五十八條第一項後段論處。
二、按犯罪事實應依證據認定，無證據不得推定其犯罪事實，刑事訴訟法第一百五十
    四條定有明文。公訴人認被告乙○○涉有未經許可聘僱外國人之犯行，係以證人
    ＬＩＮ  ＡＲＬＥＮＥＳ及ＳＵＳＡＮ  ＨＳＩＥＮ於警訊中之證述為其主要之
    依據。惟訊據被告則堅詞否認有何未經許可聘僱外國人之犯行，辯稱：伊所經營
    的ＣＥＢＵ  ＣＩＴＹ  ＰＵＢ，一樓是小吃部卡拉ＯＫ，有販賣啤酒、飲料、
    海鮮等，平時都由伊與伊先生、妹妹在經營，二樓是賣雜貨，主要是賣給船員上
    的補給，其他人買的比較少，因船不是每天靠港，所以平常二樓並沒有固定的人
    在看店，當天ＬＩＮ  ＡＲＬＥＮＥＳ及ＳＵＳＡＮ  ＨＳＩＥＮ二人只是到店
    裡買東西，並不是受伊雇用等語。
三、經查：
  (一)證人ＬＩＮ  ＡＲＬＥＮＥＳ雖於警訊中證稱：係自八十八年十二月二十四日起
    ，在ＣＥＢＵ  ＣＩＴＹ  ＰＵＢ擔任陪酒工作，陪客喝酒一杯之代價為四百元
    ，喝果汁、可樂一杯之代價為二百元，陪酒所得與老闆乙○○平分等語，證人Ｓ
    ＵＳＡＮ  ＨＳＩＥＮ亦於警訊中證稱：係自八十九年一月十日起，以每月一萬
    五千元之代價受雇於乙○○，在ＣＥＢＵ  ＣＩＴＹ  ＰＵＢ二樓雜貨部擔任店
    員等語，然此非但為被告所否認，復為證人ＬＩＮ  ＡＲＬＥＮＥＳ及ＳＵＳＡ
    Ｎ  ＨＳＩＥＮ二人其後於檢察官偵訊及本院審理中所否認，改稱當天二人係一
    起到ＣＥＢＵ  ＣＩＴＹ  ＰＵＢ買東西，買完東西準備一起去吃飯時，在離Ｃ
    ＥＢＵ  ＣＩＴＹ  ＰＵＢ二、三百公尺的地方被攔查，故證人ＬＩＮ  ＡＲＬ
    ＥＮＥＳ及ＳＵＳＡＮ  ＨＳＩＥＮ之證詞前後不一，已有瑕疵可指；再觀諸證
    人ＳＵＳＡＮ  ＨＳＩＥＮ於警訊中證述之受雇情形，其係自八十九年一月十日
    起受雇於被告，工作時間為每日下午三時至翌日凌晨二時，是以證人ＳＵＳＡＮ
      ＨＳＩＥＮ於警訊中證述經警查獲之時間為下午六時，該時段顯屬證人ＳＵＳ
    ＡＮ  ＨＳＩＥＮ應於被告處所工作之時間甚明，惟證人ＳＵＳＡＮ  ＨＳＩＥ
    Ｎ卻係於所供述工作地點以外之處所經警查獲，且經警訊問其前往查獲地點之目
    的為何時，證人ＳＵＳＡＮ  ＨＳＩＥＮ答以係出門購物等語；衡情，倘證人Ｓ
    ＵＳＡＮ  ＨＳＩＥＮ真係受雇於被告，應無利用上班之時間出外購物之理，益
    證證人ＳＵＳＡＮ  ＨＳＩＥＮ說詞之可議，自不得遽採為被告有罪判決之唯一
    依據，仍應調查其他之證據以為佐證。
  (二)又證人ＬＩＮ  ＡＲＬＥＮＥＳ及ＳＵＳＡＮ  ＨＳＩＥＮ於製作筆錄時，警員
    均係以中文發問，其中ＬＩＮ ＡＲＬＥＮＥＳ於製作警訊筆錄之過程中始終未
    經通譯到場翻譯，ＳＵＳＡＮ  ＨＳＩＥＮ亦係於製作警訊筆錄完成後始經通譯
    到場等情，業經證人ＬＩＮ  ＡＲＬＥＮＥＳ及ＳＵＳＡＮ  ＨＳＩＥＮ證述綦
    詳（見本院八十九年八月三十日訊問筆錄），復有警訊筆錄二份可參；訊之證人
    即當日製作筆錄之警員林昌憶亦證稱：製作筆錄時沒有使用通譯，但證人聽得懂
    國、台語，可以溝通，證人甲○○復稱：做完筆錄時通譯才到場，有將筆錄交由
    通譯提示給證人知道等語（見本院八十九年九月十三日訊問筆錄），是證人ＬＩ
    Ｎ  ＡＲＬＥＮＥＳ及ＳＵＳＡＮ  ＨＳＩＥＮ於製作警訊筆錄之過程中均無通
    譯在場翻譯一節，應堪認定。然以證人ＬＩＮ  ＡＲＬＥＮＥＳ及ＳＵＳＡＮ
    ＨＳＩＥＮ均為菲律賓籍之外國人，有中華民國外僑居留證影本二份附於警卷可
    稽，中文本非渠等之母語或慣常使用之語言甚明，證人ＬＩＮ  ＡＲＬＥＮＥＳ
    並當庭表示：聽不懂國、台語，證人ＳＵＳＡＮ¯ＨＳＩＥＮ亦表示：僅聽得懂
    台語，完全聽不懂國語（見本院八十九年八月三十日訊問筆錄），故縱證人ＬＩ
    Ｎ  ＡＲＬＥＮＥＳ及ＳＵＳＡＮ  ＨＳＩＥＮ均係因與本國人結婚而來台依親
    ，而能藉由簡單之對話與他人溝通，惟其理解及表達中文之能力是否與一般國人
    相仿，並非無疑；況且，證人ＬＩＮ  ＡＲＬＥＮＥＳ及ＳＵＳＡＮ  ＨＳＩＥ
    Ｎ於警局製作筆錄時，均未經錄音以供查證，輔以證人ＬＩＮ  ＡＲＬＥＮＥＳ
    及ＳＵＳＡＮ  ＨＳＩＥＮ其後於本院通知通譯到場翻譯時所為之證述，與渠等
    於警訊中所為之證詞截然不同，足見證人ＬＩＮ  ＡＲＬＥＮＥＳ及ＳＵＳＡＮ
    ＨＳＩＥＮ於警訊中之證詞，不無因語言差異而有所偏差之可能。
  (三)再者，證人即當天查獲之警員吳維忠於偵訊中證稱：係八十九年二月十七日晚間
    八時許，於ＬＩＮ  ＡＲＬＥＮＥＳ步出七賢三路六十六號ＣＥＢＵ  ＣＩＴＹ
      ＰＵＢ時上前盤查，證人即當天查獲之警員林昌憶並稱：沒有看到證人ＬＩＮ
      ＡＲＬＥＮＥＳ與其他人在一起，證人甲○○亦稱：是在七賢路與必忠路口查
    獲證人ＳＵＳＡＮ  ＨＳＩＥＮ一個人等語，與證人ＬＩＮ  ＡＲＬＥＮＥＳ及
    ＳＵＳＡＮ  ＨＳＩＥＮ所稱係二人一同被查獲之情不同；惟證人林昌憶另證稱
    ：「是我查獲的，但我沒看到證人ＬＩＮ當時在做什麼，是其他的警員在被告店
    門口已將兩位證人控制住我才到場，當時證人在路上走。」（見本院八十九年九
    月十三日訊問筆錄），另觀諸證人ＬＩＮ  ＡＲＬＥＮＥＳ及ＳＵＳＡＮ  ＨＳ
    ＩＥＮ二人於警訊中證述經警查獲之時間，各為八十九年二月十七日晚間八時及
    六時許，查獲之地點各為高雄市○○○路六十六號前及高雄市○○○路與必忠路
    口，是以證人ＬＩＮ  ＡＲＬＥＮＥＳ及ＳＵＳＡＮ  ＨＳＩＥＮ二人經查獲之
    地點不同，查獲之時間又相隔約二小時，應無警方於被告店門口將兩位證人控制
    住之可能。從而，以證人林昌憶與本院審理中所述，顯與證人ＬＩＮ  ＡＲＬＥ
    ＮＥＳ及ＳＵＳＡＮ  ＨＳＩＥＮ證述係二人一同行走於路上時為警查獲之情較
    為相符，益見證人ＬＩＮ  ＡＲＬＥＮＥＳ及ＳＵＳＡＮ  ＨＳＩＥＮ所述係二
    人一同行走於路上時為警查獲之情非虛。
  (四)綜上所述，證人ＬＩＮ  ＡＲＬＥＮＥＳ及ＳＵＳＡＮ  ＨＳＩＥＮ雖均警訊中
    證述受雇於被告，然此業為證人ＬＩＮ  ＡＲＬＥＮＥＳ及ＳＵＳＡＮ  ＨＳＩ
    ＥＮ其後於偵訊及本院審理中所否認；又以證人ＬＩＮ ＡＲＬＥＮＥＳ及ＳＵ
    ＳＡＮ ＨＳＩＥＮ均為菲律賓籍之外國人，中文本非其慣用之語言或母語，製
    作警訊筆錄時又均未經通譯在場翻譯，是否因其對中文之理解及表達能力不足，
    而影響其警訊筆錄之正確性已不無可能，佐以警方於製作警訊筆錄時又未經錄音
    ，無法提供當時之情形供本院查證，證人ＬＩＮ  ＡＲＬＥＮＥＳ及ＳＵＳＡＮ
      ＨＳＩＥＮ警訊筆錄之正確性實令人存疑；且警方並非於被告營業之處所查獲
    證人ＬＩＮ  ＡＲＬＥＮＥＳ及ＳＵＳＡＮ  ＨＳＩＥＮ二人，故渠等是否確有
    於被告經營之ＣＥＢＵ  ＣＩＴＹ  ＰＵＢ工作，自難僅憑證人ＬＩＮ  ＡＲＬ
    ＥＮＥＳ及ＳＵＳＡＮ  ＨＳＩＥＮ於警訊中有瑕疵之證述遽為認定。此外，本
    院復查無其他積極證據足認被告有何公訴人所指之犯行，不能證明被告犯罪，依
    法應為無罪之諭知。
據上論斷，應依刑事訴訟法第三百零一條第一項前段，判決如主文。
本案經檢察官李宛凌到庭執行職務。
中      華      民      國    八十九    年      十      月     十六     日
                                  臺灣高雄地方法院刑事第七庭
                                      法  官    劉傑民
右正本證明與原本無異。
如不服本判決，應於判決送達後十日內，向本院提出上訴狀。
                                      書記官    林豐富
中    華    民    國      八十九      年      十      月      十七      日


司法院資訊處製作；財團法人民間司法改革基金會備份。
